【裁判字號】    89,上易,1694
【裁判日期】    891116
【裁判案由】    侵占
【裁判全文】
臺灣高等法院臺南分院刑事判決             八十九年度上易字第一六九四號 Ｃ
      上  訴  人  臺灣嘉義地方法院檢察署檢察官
      被      告  甲  ○  ○
右上訴人因侵占案件，不服臺灣嘉義地方法院八十九年度易字第四一０號中華民國八
十九年八月十四日第一審判決（起訴案號：臺灣嘉義地方法院檢察署八十九年度偵字
第二五二六號），提起上訴，本院判決如左：
      主      文
上訴駁回。
      理      由
一、本件公訴意旨略以：甲○○係位於嘉義縣布袋鎮復興里五○九號嘉義漁會生鮮處
    理場（下稱處理場）業務銷售員，負責收取客戶貨款，係從事業務之人，竟意圖
    為自己不法之所有，並基於概括之犯意，於民國（下同）八十八年五、六、七月
    間，連續侵占其業務上所持有如附表所示應繳回處理場之貨款，合計達新台幣（
    下同）二十八萬三千六百八十元。嗣於同年七月底因無法繳回已收貨款，始為該
    處理場查知上情，因認甲○○涉有刑法第三百三十六條第二項之業務侵占罪嫌云
    云。
二、公訴人認被告甲○○涉有上開業務侵占犯嫌，無非係以被告甲○○於偵查中之供
    述、告訴代理人蘇美玲於偵查中之指訴，及被告書立之切結書影本一紙、本票影
    本十四張等證物，為其論罪之依據。
三、按「犯罪事實應依證據認定之，無證據不得推定其犯罪事實；又被告之自白，不
    得作為有罪判決之唯一證據，仍應調查其他必要之證據，以察其是否與事實相符
    。刑事訴訟法第一百五十四條、第一百五十六條第二項分別定有明文。
四、訊據被告甲○○矢口否認有侵占犯行，辯稱：其於八十六年十月份到處理場應徵
    業務銷售員時，處理場老板即告知，客戶由銷售業務員自尋，再請處理場出貨，
    處理場不會先行查詢、審核客戶之信用資料，惟屆時貨款無法收回時，呆帳由處
    理場吸收三成，餘由銷售業務員自行負責繳清，八十八年五、六、七月間，共出
    貨三次予維谷食品，交易額合計十五萬三千零五十元，事後才知該公司係虛設行
    號，貨款已無法追回，另巧味肉品之老板蔡啟居與江志仁應給付之八十八年七月
    份貨款，各為十一萬三千一百五十元、一萬七千四百八十元，因當月份去收取貨
    款時，其二人均無法給付現金，故交付一個月票期之票據，至八十八年七月三十
    一日離職時，二張票據均尚未到期，始與處理場老板簽立切結書並開立十四張本
    票，答應每月償還二萬元，包括維谷食品詐騙之貨款等語。
四、經查：被告積欠處理場之貨款，計有維谷食品十五萬三千零五十元，巧味肉品十
    一萬三千一百五十元，汪志仁一萬七千四百八十元，共二十八萬三千六百八十元
    ，其中巧味肉品及汪志仁部分已於八十八年八月付清，業經證人即巧味肉品之老
    板蔡啟居與江志仁分別於原審到庭證述屬實。而嘉義漁會生鮮處理場無法收取之
    呆帳，係由銷售業務員與處理場以七、三比例負擔乙情，並經告訴代理人黃月珍
    於原審審理時證述明確，則被告甲○○無法繳回處理場之貨款，僅為維谷食品詐
    騙之貨款，共計十五萬三千零五十元，此部分貨款被告陳稱係因事實上無法追討
    ，並非被告有意侵占。況被告已依約定，與處理場老板簽立切結書並開立十四張
    本票，答應每月償還二萬元，被告並未向維谷食品收取十五萬三千零五十元貨款
    ，反而答應賠償客戶未付之貨款，難認被告有侵占之犯意。從而被告於偵查中之
    自白「於八十八年五月至七月間，收受客戶交付之貨款二十八萬三千六百八十元
    ，未繳回處理場」部分，顯與上開事實不符，此外，復無其他證據足以證明被告
    確有公訴人指訴業務侵占之犯行，不能證明被告犯罪，原審因而諭知被告無罪，
    本院經核原判決認事用法並無違誤，檢察官上訴意旨指摘原判決不當，非有理由
    ，應予駁回。
據上論結，應依刑事訴訟法第三百六十八條，判決如主文。
本案經檢察官羅清溪到庭執行職務。
中    華    民    國      八十九      年      十一      月      十六    日
                                  臺灣高等法院臺南分院刑事第五庭
                                      審判長法官  茆    臺    雲
                                            法官  蔡    長    林
                                            法官  曾    平    杉
右正本證明與原本無異。
不得上訴。
                                      法院書記官  黃    全    忠
中    華    民    國      八十九      年      十一      月       十八   日


司法院資訊處製作；財團法人民間司法改革基金會備份。
